【裁判字號】    99,交聲,351
【裁判日期】    990113
【裁判案由】    聲明異議
【裁判全文】
臺灣臺中地方法院交通事件裁定       99年度交聲字第351 號
原處分機關  交通部公路總局臺中區監理所臺中市監理站
異  議  人
即受處分人  甲○○
上列受處分人因違反道路交通管理處罰條例案件，對於交通部公
路總局臺中區監理所臺中市監理站於民國99年1 月7 日所為之處
分（裁監稽違字第裁61-GE0000000號裁決書），聲明異議，本院
裁定如下：
    主    文
原處分關於吊扣汽車駕駛執照拾貳個月部分撤銷。
甲○○汽車駕駛人，駕駛汽車經測試檢定酒精濃度超過規定標準
，吊扣其小型車普通駕駛執照壹年。
    理    由
一、原處分機關處分及移送意旨略以：異議人即受處分人甲○○
    （下稱異議人）於民國98年7月15日，駕駛車牌號碼RF-3887
    號自小客車，在臺中市○○○路○段322號前，因「酒後駕
    車，酒測值達每公升1.02毫克」違規，為警舉發。原處分機
    關謹依交通部96年10月18日交路字第0960009707號及93年8
    月10日交路字第0930008227號函示「吊扣其持有之駕駛執照
    ，以限制其繼續駕車行駛道路之權利，係屬駕駛行為之限制
    ，並不因所持駕駛種類之不同而有所差異」，嗣於99年1月7
    日以裁監稽違字第裁61-GE0000000號裁決書裁處異議人吊扣
    駕駛執照12個月並施以道安講習，於法並無不合云云。
二、聲明異議意旨略以：異議人所持駕照種類為大客車職業駕駛
    執照，然違規時是駕駛自用小客車，懇請鈞院吊扣小型車普
    通駕駛執照，撤銷原處分關於吊扣大客車職業駕駛執照等語
    。
三、按汽車駕駛人飲用酒類後其吐氣所含酒精濃度超過每公升0.
    25毫克或血液中酒精濃度超過百分之0.05以上者，不得駕車
    。又汽車駕駛人，駕駛汽車經測試檢定，有酒精濃度超過規
    定標準者，處新臺幣1萬5千元以上6萬元以下罰鍰，並當場
    移置保管該汽車及吊扣其駕駛執照1年（道路交通安全規則
    第114條第2款及道路交通管理處罰條例第35條第1項第1款參
    照）。
四、另按94年12月14日修正前之道路交通管理處罰條例第68條固
    明定：「汽車駕駛人，因違反本條例及道路交通安全規則之
    規定，受吊扣或吊銷駕駛執照處分時，吊扣或吊銷其持有各
    級車類之駕駛執照。」惟此條文業於94年12月14日修正為：
    「汽車駕駛人，因違反本條例及道路交通安全規則之規定，
    受吊銷駕駛執照處分時，吊銷其持有各級車類之駕駛執照。
    」並自95年3月1日施行。此一條文修正之原因乃係舊法將違
    法或違規駕駛人所持有各級車類之駕駛執照一併吊扣或吊銷
    ，失之苛酷，影響人民工作及生活甚鉅，故依修正後道路交
    通管理處罰條例第68條之規定，受吊扣駕駛執照處分時，不
    再吊扣其持有各級車類之駕駛執照，僅於受吊銷駕駛執照處
    分時，始吊銷其持有各級車類之駕駛執照，而限縮原條文之
    適用範圍。是異議人於98年7月15日2時27分許違規時，上開
    新修正之道路交通管理處罰條例第68條，業已生效施行，自
    應適用修正後之規定，僅能吊扣其違法或違規當時所駕駛車
    輛之駕駛執照，不再吊扣其持有各級車類之駕駛執照。
五、本件異議人考領有大客車職業駕駛執照，其於前揭時、地，
    係駕駛車牌號碼RF-3887號自小客車，經警檢測其酒精濃度
    超過規定標準之違規事實，為異議人及原處分機關均不爭執
    ，並有臺中縣警察局舉發違反道路交通管理事件通知單、汽
    車駕照基本資料附卷可稽，堪予認定。依此，本件異議人既
    係駕駛自小客車時有違規之情事，揆諸前揭說明，原處分機
    關依道路交通管理處罰條例第35條第1項、第68條規定所為
    之吊扣駕駛執照處分，僅能限於異議人之小型車普通駕駛執
    照，而不能一概將其各級車類之駕駛執照均予吊扣。原處分
    機關不察，竟吊扣異議人之駕駛執照（含考領之大客車職業
    駕駛執照），難認適法，本件異議人之聲明異議，為有理由
    ，應由本院撤銷原處分關於吊扣異議人駕駛執照12個月部分
    ，並就該撤銷部分改諭知如主文第2項所示之處罰（而原處
    分機關另裁處異議人施以道安講習部分，則未據異議人聲明
    異議，本院毋庸審酌，附此明）。至於公路機關因汽車駕
    駛人取得高一級車類之駕駛資格者，應換發駕駛執照，並准
    其駕駛較低級車類之車輛，而已領有大客車職業駕駛執照者
    ，得駕駛大貨車、代用大客車、大客貨兩用車、曳引車、小
    型車、輕型機器腳踏車的規定，而於實務上僅逐級核給汽車
    駕駛執照一張，致持有大客車職業駕駛執照者，因駕駛普通
    小型車違規，而須吊扣小型車普通駕駛執照時，產生技術層
    面之困難，惟行政機關本應時時因應法令之變更，而精進其
    行政執行成效，斷不得因技術層面之困難，而置相關法令於
    不顧，甚或逾越比例原則，是技術層面的問題，要難據為原
    處分並無不當之理由，一併敘明。
六、據上論斷，應依道路交通管理處罰條例第87條第2項，道路
    交通案件處理辦法第20條規定，裁定如主文。
中    華    民    國    99    年    1     月    13    日
                        交通法庭  法  官 黃益茂
以上正本證明與原本無異。
如不服本裁定，應於收受送達後5日內向本院提出抗告狀。（應
附繕本）
                                   書記官 蔡秋明
中    華    民    國    99    年    1     月    13    日

司法院資訊處製作；財團法人民間司法改革基金會備份。
